【裁判字號】    91,訴,150
【裁判日期】    920429
【裁判案由】    妨害自由等
【裁判全文】
臺灣桃園地方法院刑事判決                          九十一年度訴字第一五號
    公  訴  人  臺灣桃園地方法院檢察署檢察官
    被      告  乙○○
右列被告因賭博等案件，經檢察官提起公訴（八十九年度偵字第一七五八六號、九十
年度偵字第二０三七號、偵緝字第八七一號、九十一年度偵字第一一八二號），本院
判決如左：
    主  文
乙○○共同連續意圖營利，聚眾賭博，處有期徒刑伍月，如易科罰金以參佰元折算壹
日。
    事  實
一、緣乙○○與甲○○、辛○○（以上二人均另行審結）於民國八十九年八月初某日
    ，在桃園縣桃園市○○路上之「新楓林苑茶藝館」透過丁○○（另行審結）之介
    紹認識丙○○（另行審結），共同以每股新臺幣（下同）五十萬元，由乙○○、
    甲○○、辛○○、丁○○及丙○○等五人認股（其中甲○○認兩股，辛○○與丁○○共認一股，其餘之人各認一股），共同基於意圖營利之概括犯意，自八十九
    年八月之第一個星期四（即八月三日）起，推由甲○○在臺北縣新店市○○○○○路上某處租屋作為公眾得出入之場所，由乙○○、甲○○在該處主持收牌，丙○○則僱請與之有犯意聯絡之某不詳姓名年籍之成年女子在該處幫忙收牌，並以
    四台傳真機作為聯絡工具，設置賭具簽單，合資成立俗稱「六合彩」之組頭集團
    ，並各自擔任組頭提供簽單供不特定人簽賭後，再將所收之牌支或轉至上手下注
    、或即直接與賭客對賭之方式，連續三期在桃園縣、臺北縣新店等地，提供六合
    彩賭博簽單，並以如附表所載之二種賭博方式，聚集不特定之多數人以簽選號碼
    方式賭博財物牟利。嗣因丁○○向乙○○表示丙○○部分所收之牌支於八十九年
    九月二十六日開獎期日簽中一千三、四百餘萬元，當晚丙○○即由丁○○陪同，
    與乙○○在「新楓林苑茶藝館」討論付款事宜，乙○○、甲○○二人共集資支付
    予丙○○八百餘萬元，後因乙○○、甲○○二人懷疑丙○○詐賭，乃由乙○○（
    妨害自由部分經本院另案判處有期徒刑一年）出面，夥同庚○○、甲○○、廖士
    賢、己○○（經本院另案分別判處有期徒刑一年四月、六月、八月、一年二月）
    、丁○○（另行審結）、徐文禎、黃建偉（以上二人均未據起訴）、姓名為「呂
    健國」之成年男子及綽號「小楊」、「小勇」及其他多名不詳姓名年籍之成年男
    子，於八十九年十一月十三日先將丙○○及其友人戊○○強行拘禁妨害其二人之
    自由，嗣於次日由甲○○駕駛車牌號碼ＤＡ－四五九二號廂型車，先將丙○○載
    至丙○○位於桃園縣中壢市芝芭里之住處拿銀行存摺，隨即由庚○○強押丙○○
    進入至第一商業銀行平鎮分行提領欲八百五十萬元，因第一商業銀行平鎮分行之
    行員查覺有異，爰報警於同日下午四時許當場查獲，而偵悉上情。
二、案經桃園縣警察局中壢分局報告臺灣桃園地方法院檢察署檢察官偵查起訴。
    理  由
一、右揭事實，業據被告乙○○迭於警、偵訊及本院調查、審理中坦承不諱，核與共
    同被告丁○○於偵訊時供稱：「在八十九年八月間經過辛○○介紹認識邱（垂成
    ）等，在桃園市興風林院（即新楓林苑茶藝館之誤），他當時跟我講叫我出六合
    彩本錢，一股五十萬，共有乙○○一股、甲○○大概一、二股、丙○○也一股、
    庚○○沒有、丁○○一股，後來由乙○○及甲○○二人主持，地點在新店，丙○○不放心，另請一小姐在場收牌」等語（見九十年度偵緝字第八七一號卷第四四
    頁反面、第四五頁正面），以及於本院調查時供稱：「（對起訴書之犯罪事實賭
    博部分有何意見？）我從八十九年八月開始在桃園縣、臺北縣新店賭博，新店那
    邊是我、劉（運清）、邱（垂成）、林（俊異）跟范（安基）這幾個股東合資，
    都有輪流去新店那邊看牌，新店那邊是林（俊異）租的。簽約方式就是一到四十
    五號，每簽一支是八十五元，用香港開出的六合彩號碼來看，沒有簽中的就平分
    給我們這五個股東。我們五個股東，我跟劉（運清）各出二十五萬，邱（垂成）
    一人出五十萬元，林（俊異）是一百萬元。收牌方式是用傳真機傳真到新店那邊
    ，簽的人是跟范（安基）簽，范（安基）在臺中那邊，簽了以後就直接傳真到新
    店那邊，而我們看開牌也是在新店那邊看」等語（見本院九十一年三月六日訊問
    筆錄第三頁）大致相符，且訊據共同被告辛○○、甲○○於本院調查時亦均一致
    分別供稱：「已經很久就沒有做了。沒有做了才爆發妨害自由這件事情。我也沒
    有賺到錢。我出二十五萬」、「如同張（聰標）所說，一開始是范（安基）提議
    說要做的，然後找張（聰標）、邱（垂成），我是因為跟邱（垂成）是朋友，所
    以才出資。因為我們都對六合彩不懂，所以是由丙○○找一個小姐在新店那邊收
    牌」等語（見本院九十一年三月六日訊問筆錄第三頁、第四頁）明確，復有被告
    乙○○提出丙○○簽中之六合彩簽單影本一張在卷（附於八十九年度偵字第一七
    五八六號卷第一四三頁）可資佐證。又被告乙○○、共同被告甲○○及庚○○、
    廖士賢因涉嫌對丙○○、戊○○等人妨害自由等案件，業經本院於九十一年十一
    月六日，以九十年度訴字第三五號判決分別判處有期徒刑一年、一年四月、六月
    、八月，另己○○亦因涉嫌上開妨害自由等案件，經本院於九十一年十二月三十
    日，以九十年度訴字第七六二號判決有期徒刑一年二月，均尚未確定在案，此有
    上開刑事判決書在卷可佐，並經本院調閱上開案號卷宗核閱屬實。是本件事證明
    確，被告乙○○上開犯行洵堪認定，應予依法論科。
二、核被告乙○○經營六合彩之所為，係犯刑法第二百六十八條之意圖營利供給賭博
    場所罪及意圖營利聚眾賭博罪。又其以未簽滿之空號與賭客對賭行為，亦犯刑法
    第二百六十六條第一項前段之在公共場所賭博財物罪。被告乙○○與共同被告丙○○、辛○○、丁○○、甲○○及另一名某不詳姓名年籍之成年女子，就上開賭
    博犯行間有共同犯意聯絡及行為分擔，均為共同正犯。被告乙○○經營六合彩之
    種類雖有二種，惟侵害法益單一，而每期中國大陸香港特區六合彩開獎前之多次
    接續行為，均係當次意圖營利供給賭博場所、聚眾賭博及在公共場所賭博財物犯
    行之一部分，均屬單一之一罪，惟其於每期開獎前接續行為中之意圖營利供給賭
    博場所、意圖營利聚眾賭博與在公共場所賭博財物，均係基於一個賭博犯意之決
    定，以達成同一犯罪之各種舉動，應屬法律概念之一行為。被告乙○○一行為而
    觸犯上開三罪名，屬裁判上一罪之想像競合犯，應從一重之意圖營利聚眾賭博罪
    處斷。被告乙○○先後三次經營六合彩賭博之行為，時間緊接，犯罪構成要件相
    同，顯係基於概括犯意反覆為之，為連續犯，應依法論以一罪，並加重其刑。爰
    審酌被告乙○○明知六合彩係賭博行為，竟仍私設供人簽賭，敗壞社會風氣甚鉅
    ，其經營之時間有三期，經營規模頗大，犯罪後坦承犯行，態度良好等一切情狀
    ，量處如主文所示之刑。又被告乙○○於行為後，刑法第四十一條將原「犯最重
    本刑為三年以下有期徒刑以下之刑之罪，而受六月以下有期徒刑或拘役之宣告，
    因身體、教育、職業或家庭之關係，執行顯有困難者，得以一元以上三元以下折
    算一日，易科罰金」之規定，於九十年一月四日修正為刑法第四十一條第一項前
    段，修正後之新規定為「犯最重本刑為五年以下有期徒刑以下之刑之罪，而受六
    個月以下有期徒刑或拘役之宣告，因身體、教育、職業、家庭之關係或其他正當
    事由，執行顯有困難者，得以一元以上三元以下折算一日，易科罰金」。上開修
    正後之新規定已於九十年一月十日經總統公布，而於同年一月十二日生效施行，
    是被告乙○○行為後法律已有變更，經比較新舊法之結果，此項修正對被告乙○○並無不利，仍應依刑法第二條第一項前段之規定，適用裁判時之新法，爰依修
    正後刑法第四十一條第一項前段規定，併諭知易科罰金之折算標準，以示懲儆。
    傳真機四台、固為供本件犯罪所用之物，惟並未扣案，且無證據證明係被告等人
    所有，而簽單業經被告等人丟棄，已據被告乙○○供明在卷，為免執行困難，均
    不予宣告沒收，附此敘明。
三、其餘共同被告丙○○、辛○○、丁○○及甲○○等人均俟到案後，另行審結。
據上論斷，應依刑事訴訟法第二百九十九條第一項前段，刑法第二條第一項前段、第
二十八條、第五十六條、第二百六十八條、第二百六十六條第一項前段、第五十五條
、修正後第四十一條第一項前段，罰金罰鍰提高標準條例第一條前段、第二條，判決
如主文。
本案經檢察官魏雯祈到庭執行職務。
中      華      民      國     九十二    年    四      月    二十九     日
                              臺灣桃園地方法院刑事第二庭
                                  審判長法  官   徐培元
                                        法  官   錢建榮
                                        法  官   許乃文
右正本證明與原本無異。
如不服本判決，應於判決送達後十日內向本院提出上訴狀( 應附繕本 )，上訴於
臺灣高等法院。
                                        書記官   王曉雁
中        華        民        國     九十二    年    五    月     五    日
附錄本案論罪科刑法條
中華民國刑法第二百六十六條
 (普通賭博罪與沒收物)
在公共場所或公眾得出入之場所賭博財物者，處一千元以下罰金。但以供
人暫時娛樂之物為賭者，不在此限。
當場賭博之器具與在賭檯或兌換籌碼處之財物，不問屬於犯人與否，沒收
之。
中華民國刑法第二百六十八條
 (圖利供給賭場或聚眾賭博罪)
意圖營利，供給賭博場所或聚眾賭博者，處三年以下有期徒刑，得併科三
千元以下罰金。
附表
┌─────────┬─────────────────────────┐
│    港式二星      │由賭客簽選○一至四五中之二組號碼，每支牌八十五元，│
│                  │核對中國大陸香港特區六合彩開出之號碼，若中獎，則邱│
│                  │垂成等人應給付賭客每組五千元之彩金，若未中獎，則賭│
│                  │客之簽注金全歸乙○○等人所有，並依出資比例分配。  │
│                  │                                                  │
├─────────┼─────────────────────────┤
│    港式三星      │由賭客簽選○一至四五中之三組號碼，每支牌八十五元，│
│                  │核對中國大陸香港特區六合彩開出之號碼，若中獎，則邱│
│                  │垂成等人應給付賭客每組五萬元之彩金，若未中獎，則賭│
│                  │客之簽注金全歸乙○○等人所有，並依出資比例分配。  │
│                  │                                                  │
└─────────┴─────────────────────────┘


司法院資訊處製作；財團法人民間司法改革基金會備份。
